【裁判字號】    98,交訴,273
【裁判日期】    981015
【裁判案由】    肇事逃逸罪等
【裁判全文】
臺灣臺中地方法院刑事判決             98年度交訴字第273號
公  訴  人  臺灣臺中地方法院檢察署檢察官
被      告  丙○○
                    國民
選任辯護人  許桂挺律師
上列被告因公共危險等案件，經檢察官提起公訴（98年度偵字第
17 119號），被告於準備程序中就被訴公共危險之犯罪事實為有
罪之陳述，受命法官於聽取當事人之意見後，由本院合議庭裁定
由受命法官獨任以簡式審判程序判決如下：
    主    文
丙○○駕駛動力交通工具肇事，致人受傷而逃逸，處有期徒刑
陸月，如易科罰金，以新臺幣壹仟元折算壹日。緩刑貳年。
    犯罪事實
一、丙○○於民國98年6月4日16時10分許，駕駛車牌號碼1166-P
    T號自用小客車，沿臺中市○○區○○路2段左轉往松竹路2
    段方向行駛時，本應注意汽車行經行人穿越道，遇有行人穿
    越時，無論有無交通指揮人員指揮或號誌指示，均應暫停讓
    行人先行通過；並應注意車前狀況，並隨時採取必要之安全
    措施；亦預見如未謹慎行駛將因而發生車禍致人受傷。而依
    當時情形亦無不能注意之情形，竟疏未注意及此，行經上開
    路口時，撞及行走在行人穿越道上之甲○○，致甲○○跌倒
    ，因而受有右肩與右上背疼痛、右膝及右踝疼痛等傷害（過
    失傷害部分業據撤回告訴，由本院另為不受理判決）。詎丙
    ○○未即採取救護或其他必要措施，並向警察機關報告，而
    於警察到場處理前，離開現場。嗣經甲○○報警處理後，經
    警循線查獲。
二、案經甲○○訴由臺中市警察局第五分局報請臺灣臺中地方法
    院檢察署檢察官偵查起訴。
    理    由
一、上揭犯罪事實，業經被告丙○○於本院審理中坦承不諱，核
    予證人即告訴人甲○○於警詢、偵查中證訴以及告訴代理人
    彭佳玲於偵查中之指訴情節相符，復有道路交通事故現場圖
    、道路交通事故調查報告表 (一)、(二)、臺中市○○○○
    ○道路交通事故肇事逃逸追查表、監視器翻拍照片、肇事車
    輛照片、被害人受傷照片、被害人診斷證明書等附於臺中市
    警察局第五分局中分五偵字第0980019109號刑案偵查卷宗可
    憑。
二、按汽車駕駛人駕駛汽車肇事致人受傷或死亡，應即採取救護
    或其他必要措施，並向警察機關報告，不得駛離或逃逸，道
    路交通管理處罰條例第62條定有明文。又因道路交通事故之
    發生，常非於己之鄰親家里，時有告救不能情事，乃科以肇
    事者須即採取救護或其他必要措施，並應向警察機關報告之
    法定義務，以防因就醫延誤致生無謂傷亡，並俾得通知傷亡
    者家屬到場，以明責任，是凡肇事人於行車肇事致人受傷或
    死亡，未即採取救護或其他必要措施，並向警察機關報告，
    即駕車逃逸者，均應依該規定處罰，至其嗣後是否受刑事訴
    追及已否與被害人達成民事和解，賠償損失，對其應受處罰
    乙節，並不生影響。故汽車駕駛人駕駛汽車肇事，不論其責
    任之歸屬為何，即有義務留在肇事現場，採取救護或其他必
    要措施，並向警察機關報告，以維護他人之生命與其他用路
    人之交通安全。其立法目的，既係促使駕駛人於肇事致死傷
    後，能對被害人即時救護，報告警察機關，以減少死傷，是
    該罪之成立祇以行為人有駕駛動力交通工具肇事，致人死傷
    而逃逸之事實為已足，至行為人之肇事有否過失，則非所問
    （最高法院92年度臺上字第4468號刑事判決意旨參照）。本
    件被告丙○○駕駛車輛撞及行走在行人穿越道上之甲○○，
    致甲○○跌倒，因而受傷，被告竟未採取救護或其他必要措
    施，並向警察機關報告，即逕行駕車離去現場，嗣經警循線
    查獲，其確係肇事逃逸已甚灼然，足徵其前揭自白應與事實
    相符，本案事證明確，被告肇事逃逸之犯行，堪予認定。
三、核被告所為，係犯刑法第185條之4之肇事逃逸罪。
    又按汽車駕駛人，無駕駛執照駕車，酒醉駕車，吸食毒品或
    迷幻藥駕車，行駛人行道或行經行人穿越道不依規定讓行人
    優先通行，因而致人受傷或死亡，依法應負刑事責任者，加
    重其刑至2分之1，道路交通管理處罰條例第86條第1項，固
    定有明文。惟上開應依法加重其刑至2分之1之規定，法條既
    明定汽車駕駛人於一定違規之情形（如無駕駛執照駕車，酒
    醉駕車）駕駛汽車致人傷亡，依法應負刑事責任時，始有適
    用，換言之，係肇事者在一定之違規情形下依法應負過失致
    人於死或過失傷害之刑事責任時，始有適用。而刑法第185
    條之4，駕駛動力交通工具肇事，致人死傷而逃逸者之罪，
    其立法意旨係對一般動力交通工具駕駛人肇事致人死傷而逃
    逸之處罰，旨在懲罰肇事逃逸，自無上開道路交通處罰條例
    第86條第1項之適用（最高法院92年度臺非字第60號判決意
    旨參照）。準此，本件車禍之發生，被告雖併有行經行人穿
    越道不依規定讓行人優先通行之加重條件，然應無適用道路
    交通處罰條例第86條第1項之規定予以加重其刑之餘地，併
    此敘明。爰審酌被告無前科素行良好，駕駛動力交通工具肇
    事，致人受傷後逃逸，置他人安危於不顧，惟念其犯後於本
    院審理中坦承犯行，顯有認錯悔過之意，參以被害人所受傷
    害程度，被告業與被害人甲○○達成和解，並賠償被害人之
    損害，有調解書1份在卷足參（見本院卷第19頁）等一切情
    狀，量處如主文所示之刑，以示懲儆。末查被告並未曾受有
    期徒刑以上刑之宣告，有臺灣高等法院被告前案紀錄表在卷
    可稽，其因一時失慮致觸犯本件犯行，業已與被害人達成和
    解，此有臺中市北屯區調解委員會調解書影本1份在卷可稽
    ，是被告經此次起訴、審判後，當能知所警惕，信無再犯之
    虞，本院認為前開對其宣告之刑，以暫不執行為適當，爰依
    刑法第74條第1項第1款規定併予宣告緩刑2年，以啟自新。
據上論斷，應依刑事訴訟法第273條之1第1項、第299條第1項前
段，刑法第185條之4、第41條第1項前段、第74條第1項第1款，
判決如主文。
本案經檢察官乙○○到庭執行職務。
中    華    民    國    98    年    10    月    15    日
                  刑事第十二庭    法  官  周玉蘭
以上正本證明與原本無異。
如不服本判決，應於收受送達後10日內向本院提出上訴書狀(應
敘述具體理由並按他造當事人之人數附繕本)。
上訴書狀如未敘述理由，應於上訴期間屆滿後20日內補提理由書
於本院。「切勿逕送上級法院」
告訴人或被害人對於判決如有不服具備理由請求檢察官上訴者，
其上訴期間之計算係以檢察官收受判決正本之日期為準。
                                  書記官  黃泰能
中    華    民    國    98    年    10    月    15    日
附錄論罪科刑法條
中華民國刑法第185條之4
駕駛動力交通工具肇事，致人死傷而逃逸者，處6月以上5年以下
有期徒刑。


司法院資訊處製作；財團法人民間司法改革基金會備份。
